【裁判字號】    96,訴,487
【裁判日期】    970326
【裁判案由】    恐嚇取財
【裁判全文】
臺灣新竹地方法院刑事判決               96年度訴字第487號
公  訴  人  臺灣新竹地方法院檢察署檢察官
被      告  子○○
            乙○○
                    號
            丙○○
                    號
            庚○○
            戊○○
上列被告等因恐嚇取財案件，經檢察官提起公訴（96年度偵字第
1979、3684、4093號），本院判決如下：
    主    文
子○○共同犯恐嚇取財罪，處有期徒刑壹年貳月，減為有期徒刑
柒月。扣案玩具手槍壹支、附表所示之本票伍張，均沒收。
乙○○共同犯恐嚇取財罪，處有期徒刑拾月，減為有期徒刑伍月
，如易科罰金，以新臺幣壹仟元折算壹日。扣案玩具手槍壹支、
附表所示之本票伍張，均沒收。
丙○○共同犯恐嚇取財罪，累犯，處有期徒刑壹年肆月，減為有
期徒刑捌月。扣案玩具手槍壹支、附表所示之本票伍張，均沒收
。
庚○○共同犯恐嚇取財罪，處有期徒刑壹年，減為有期徒刑陸月
，如易科罰金，以新臺幣壹仟元折算壹日。扣案玩具手槍壹支、
附表所示之本票伍張，均沒收。
戊○○共同犯恐嚇取財罪，處有期徒刑壹年陸月，減為有期徒刑
玖月。扣案玩具手槍壹支、附表所示之本票伍張，均沒收。
    事     實
一、
(一)、戊○○綽號智哥，曾於民國79年間，因殺人、偽造文書、槍
    砲彈藥刀械管制條例案件，經判決定應執行刑為有期徒刑15
    年確定，85年1 月11日縮短刑期假釋出監，嗣被撤銷假釋，
    入監執行殘刑，另因偽造文書案件，經臺灣宜蘭地方法院判
    處有期徒刑4月確定，接續執行上開殘刑，92年2月14日縮短
    刑期假釋出監，96年6月5日縮刑期滿（不構成累犯）；丙○○前於88 年間因懲治盜匪案件，經本院以88年度少訴字第9
    號判決判處有期徒刑4年確定，於92年2月23日執行完畢；乙○○綽號百吉，前因搶奪等案件經本院以90 年度訴字第671
    號判決判處有期徒刑4年8 月確定，95年6月16日縮短刑期假
    釋出監，96年12月10日縮刑期滿，乙○○與丙○○2 人係兄
    弟關係（乙○○從父姓，丙○○則從母姓）。
(二)、子○○綽號阿肥，曾於95年間至戊○○經營之撞球場工作，
    因而認識戊○○，庚○○、丙○○、乙○○亦認識戊○○，
    彼此間亦互相認識，渠等均稱戊○○為智哥。辛○○與己○○（現已更名為馬盈莉）為男女朋友，辛○○曾於94、95年
    間因擺放電動玩具機臺，而繳交規費予戊○○進而熟識。戊○○、子○○、丙○○、庚○○、乙○○等5 人因認辛○○
    在外宣稱有仍繳交保護費予戊○○，而認有損戊○○聲譽，
    心生不滿，遂共同基於意圖為自己不法所有之恐嚇取財犯意
    聯絡，於96年2月28日下午2、3 時許，由丙○○先撥打電話
    邀約辛○○至某KTV，惟辛○○未前往，繼而於當日下午5、
    6 時許，由子○○、庚○○、丙○○及乙○○至己○○所經
    營位於新竹縣竹東鎮某工地之福利社，詢問辛○○之下落，
    並要求己○○告知辛○○於當日晚上7 時30分至壬○○所經
    營位於新竹縣竹東鎮○○路406 號之檳榔攤。己○○告知辛○○後，其2 人恐戊○○等人要找辛○○麻煩，辛○○、己○○即前往同為戊○○、辛○○2 人之乾媽癸○○家中，要
    求癸○○陪同前往，代辛○○說情，癸○○得知上情後允諾
    陪同前往處理，由己○○駕車，搭載癸○○及其媳婦甲○○
    先行前往新竹縣竹東鎮○○路406號之檳榔攤。
(三)、己○○、癸○○及甲○○於當日晚間7、8時許至新竹縣竹東
    鎮○○路406 號之住宅，見該住宅內子○○、庚○○、丙○○及十多名姓名年籍不詳之成年人在場，渠等告知己○○要
    找的是辛○○，並要求辛○○一定要到場等語，己○○聽聞
    後即以電話聯絡辛○○到場，並與癸○○及甲○○一同至門
    口等候辛○○，嗣辛○○到達新竹縣竹東鎮○○路406 號，
    己○○等3 人亦隨同辛○○進入屋內，辛○○一進入屋內後
    ，戊○○亦隨後由屋外進入，子○○旋以扣案玩具手槍乙支
    抵住辛○○太陽穴，此際癸○○隨即表示「我在場還給我動
    人」、「我人在這裡你們還敢拿槍出來，都沒有把我當一回
    事」等語，戊○○因顧慮癸○○在場，遂表示「人不要給我
    動」等語後先行離去，子○○又向辛○○表示「你明明在外
    面有放風聲說有繳保護費給智哥」、「你明明有講」等語，
    此時有人出面勸阻子○○，子○○將扣案之玩具手槍收下，
    丙○○即對辛○○說：你這樣子「智哥」怎麼在竹東立足等
    語，子○○與丙○○、庚○○及乙○○等人又共同向辛○○
    恐嚇稱：因辛○○在外亂放話，要拿新臺幣（下同）100 萬
    元出來等語，丙○○並取出先前於新竹縣竹東鎮某便利商店
    購買之本票，要求辛○○當場簽發本票，且與乙○○向辛○○表示簽一簽就沒事等語，另庚○○亦表示有這件事情就趕
    快簽一簽等語，因辛○○堅持不願意簽發本票，而己○○、
    癸○○在旁又替辛○○求情，子○○等人遂分別至上開住宅
    外，以電話聯絡戊○○，經多次協調後，丙○○始進入屋內
    向辛○○表示同意將金額降為25萬元，辛○○雖心生畏懼，
    惟仍不願意簽發本票，其等即向辛○○表示不然你先走試試
    看、你就不要簽啊，沒關係，你走啊，你走試試看等語，己○○在旁觀看，因恐子○○持有之玩具手槍為具有殺傷力之
    槍枝，且現場又有多名姓名年籍不詳之成年男子，己○○擔
    憂辛○○與其自身之安危而心生畏懼，遂同意簽發本票，子
    ○○等人亦表示己○○簽發本票也可以，己○○當場簽發如
    附表所示之本票共5張交付丙○○，丙○○並於翌日將前開5
    紙本票再交付予子○○。
(四)、翌日子○○又打電話告知己○○，支票須由辛○○本人簽發
    ，之後即由子○○與辛○○自行聯絡，並約定於96年3 月20
    日由辛○○在新竹縣竹東鎮○○路406 號之檳榔攤交付25萬
    元，辛○○及己○○報警尋求協助，嗣於96年3月20日晚上6
    時許，經辛○○、己○○帶同新竹縣警察局員警至前開檳榔
    攤，當場查獲在場等候收款之子○○、乙○○、丙○○等 3
    人，並由子○○身上扣得由己○○所簽發，如附表所示之本
    票5 紙，子○○復於同年4月3日帶警方至其家中取出其所有
    之扣案玩具手槍，復經警通知戊○○到場，另再循線查獲庚○○，始知悉上情。
二、案經辛○○訴由新竹縣政府警察局移送臺灣新竹地方法院檢
    察署偵查起訴。
    理    由
壹、程序部分：
    本件公訴人所提出經本院據以認定事實之所有證據方法（包
    含證人之證述與文書證據、物證等證據方法），並無證據證
    明係公務員違背法定程序所取得；又本件公訴人所提出經本
    院據為論斷依據之各項證據方法中，其中證人辛○○、己○○於警詢中所為之陳述，雖係屬審判外之陳述，依刑事訴訟
    法第159條第1項之規定原無證據能力。惟被告子○○、乙○○、丙○○、庚○○、戊○○等均未於言詞辯論終結前聲明
    異議，依法應視為同意上開證據方法作為證據，又本院經審
    酌上開言詞陳述作成時之情況，並無顯然之瑕疵，認為以上
    開證據方法作為證據應屬適當，依刑事訴訟法第159條之5第
    1 項之規定，應認有證據能力。再公訴人所提出經本院據以
    認定事實之各項公務員職務上所製作之文書證據，亦無顯有
    不可信情況之情形，依刑事訴訟法第159條之4第1 款之規定
    ，亦應認有證據能力，先予敘明。
貳、實體部分：
一、認定犯罪事實所憑證據及認定之理由：
(一)、子○○部分、庚○○、丙○○部分：
１、被告子○○對於上開犯罪事實，於本院準備程序時坦承不諱
    ，參以其於偵查中提出自白書亦載明：伊於96年2 月28日下
    午4 時許，曾與同案被告庚○○、丙○○及乙○○等人至新
    竹縣竹東鎮某工地找被害人辛○○，當時被害人辛○○不在
    ，只有伊女友己○○在場，伊告知己○○要找被害人辛○○
    ... 當日晚上7 時許由己○○撥打電話聯絡被害人辛○○至
    新竹縣竹東鎮○○路406 號之檳榔攤... 伊確實有以扣案之
    玩具手槍嚇被害人辛○○等語（見96年度偵字第1979號卷第
    268至271頁）；復於本院準備程序時供稱：伊確實有叫被告
    丙○○打電話給被害人辛○○，要求被害人辛○○當日至新
    竹縣竹東鎮○○路406 號之檳榔攤，伊有拿扣案之玩具手槍
    恐嚇被害人辛○○，抵住被害人辛○○的太陽穴，要求簽立
    25萬元之本票等語（見本院卷第23頁至26頁），伊在打電動
    時親耳聽到被害人辛○○說每個月有給戊○○錢，戊○○就
    是智哥，伊就覺得被害人辛○○亂講話，想要教訓他等語（
    見本院卷第52頁），另有玩具手槍乙支扣案可佐，應認被告
    子○○確有以扣案玩具手槍抵住被害人辛○○太陽穴而為上
    開恐嚇取財之犯行，應可認定。
２、被告庚○○亦對於上開犯罪事實亦坦承不諱，其於偵查中提
    出自白書亦坦認有涉犯刑法第346條第1項之恐嚇取財罪（見
    96年度偵字第3684號卷第18頁至19頁），復於本院準備程序
    時供稱：伊看到同案被告子○○跟被害人辛○○說一些恐嚇
    的話... 伊告訴被害人辛○○... 趕快把本票簽一簽... 被
    害人己○○是在恐嚇之下才簽本票的等語（見本院卷第30頁
    、31頁）；另被告丙○○於偵查中陳稱：伊當天下午有與同
    案被告乙○○、子○○到建築工地福利社找被害人辛○○，
    被害人辛○○不在，由其女友己○○轉告，當日晚上 7時30
    分許被害人己○○先到檳榔攤，後來被害人辛○○也到了..
    . 阿肥（即同案被告子○○）拿出乙把手槍比著被害人辛○○說：你明明就有講，還說沒有講，被害人辛○○回答說：
    我沒有講，同案被告乙○○和其他人攔著阿肥（即同案被告
    子○○），阿肥（即同案被告子○○）就把槍收起來，後來
    伊就對被害人辛○○說：你這樣子「志哥」（應為智哥之誤
    ）怎麼在竹東立足，你都報他的名字，你亂說話已經3 次了
    ，我本來要拿你100萬，拿你30 萬就好，現在本票就給我簽
    一簽，被害人辛○○就說：我真的沒講，後來被害人辛○○
    還是沒有簽本票，但被害人己○○在一旁求情說被害人辛○○真的沒有錢，同案被告乙○○告訴辛○○：你自己隨便亂
    講話，現在又說沒有，有就有，沒有就沒有，伊才說：好啦
    ，減5 萬，25萬，不可能再降了，趕快簽一簽，每十天一期
    要給5 萬元，被害人辛○○還是不肯簽，後來是被害人己○○就簽下5張各5萬元本票由伊交給阿肥（即同案被告子○○
    ）保管，之後被害人辛○○和己○○就離開了，本票是伊去
    便利商店買的。伊確實有以言語恐嚇被害人辛○○，伊就把
    他帶走等語（見96 年度偵字第1979號卷第34頁至35頁、142
    頁），復於本院準備程序時，自承伊有叫被害人辛○○簽25
    萬元的本票，有說一些恐嚇被害人辛○○的話等語（見本院
    卷第27頁），亦可認定被告庚○○、丙○○確均有參與上開
    恐嚇取財之犯行。
３、另證人辛○○於警詢中指稱：伊在當日20時許到該檳榔攤..
    . 其中有幾個分別是阿昌（即被告丙○○）、阿信（應為阿
    興之誤，即被告庚○○）、阿肥（即被告子○○）、百吉（
    即被告乙○○）還有他們的大哥戊○○，阿肥（即被告子○○）就拿一把黑色手槍指著伊太陽穴說：伊為什麼在外面亂
    講話等等，要我拿100 萬元處理，這件事情才會結束，後來
    經由伊女朋友（即被害人己○○）還有伊乾媽（即癸○○）
    向對方求情，阿肥等人才同意以25萬元，並要求伊女朋友（
    即被害人己○○）簽立5張面額各為5萬元的商業本票，才讓
    伊與被害人己○○離開等語（見96年度偵字第1979號卷第37
    頁至39頁），在偵查中亦具結證稱：「（問：96年2月28 日
    子○○等人是在何處要求你要簽本票？）當天下午4 點多有
    人打電話給我，約我到東峰路406 號北火（即壬○○）開的
    檳榔攤說要跟我談事情，我有問對方是什麼事，對方不說，
    我就不敢去，我就叫我乾媽、己○○先去，他們到的時候，
    對方也沒有跟他們說是什麼事，對方又叫己○○打給我叫我
    去，我約在7- 8點時去，我一進去就看到約10多個人，其中
    有看到庚○○、子○○、丙○○，乙○○有坐在那邊，...
    戊○○有站在門口跟那些小朋友說話，我一進去，子○○就
    將槍拿出來抵住我的太陽穴，並說我為什麼在外面亂說話，
    抵住約10幾秒後放下槍，丙○○也說他老板說我為什麼在外
    面亂說話，要交100萬元出來解決，講完之後，坐在他旁邊
    的乙○○也是這樣子說，接著戊○○從門口走進來，也有跟
    我說為什麼在外面亂說話，叫我不要在外面亂說話，並要我
    拿100 萬元出來解決，講完隨即人就走。庚○○他有在場，
    他是站在一進門的右手邊，我剛進去時，他是跟戊○○在一
    起。後來丙○○、乙○○叫我坐下來喝高粱酒，我沒有喝，
    他們兩人及子○○都說簽一簽就沒事了，我還是不簽，我說
    我沒有欠戊○○錢，也沒有那麼多錢，丙○○有打電話給他
    老板戊○○，後來先同意降到30萬元，他說他可以全權處理
    ，跟老板沒有關係，我還是沒有簽，後來降到25萬元，可以
    分5 期，我還是沒有簽，己○○怕說我會受傷害，就幫我簽
    了5 張本票，全程己○○跟我乾媽癸○○都有在場。」、「
    （問：前因是何事？）他怪我說為什麼在外面亂說話說我有
    繳規費給他，事實上我有繳一次3萬6,000元的規費給他，因
    為我有放檯子到他的地盤，竹東地區是他的地盤，聽說他跟
    竹東地區的警察很熟，所以我沒有到竹東報案，就是這個原
    因。3月2日下午2 點，子○○有打電話給己○○說不要己○○簽，不要分期，要由我重新簽本票25 萬元，並要在3月20
    日付清。」等語（見96年度偵字卷第1979號卷第265頁至266
    頁），復於本院審理時亦證述被告子○○、庚○○、丙○○
    3 人確有恐嚇取財之犯行；佐以證人己○○於本院審理中證
    稱：「（問：辛○○到場後，在新竹縣竹東鎮○○路406 號
    發生何事情？）辛○○一進來沒多久戊○○就來了，戊○○
    就交代現場的小弟說『人不要給我動』，可能是因為辛○○
    的乾媽在場。有一個小弟叫阿肥的就很激動，拿出一把槍，
    我不知道是真槍還是假槍，辛○○一進門，阿肥就拿槍往他
    脖子上架，對辛○○說『你明明在外面有放風聲說有繳保護
    費給智哥』，辛○○的乾媽有說不要這樣子，說「我在場還
    給我動人」，後來大家就坐下來，戊○○來一下下就走，都
    沒有坐下來，只有交代小弟不要動人，後來就由他的小弟阿
    昌主導談價錢的事情，阿昌就說要辛○○一百萬，後來因為
    乾媽求情... 這時候戊○○已經先離開」等語（見本院卷第
    202 頁），在在均可足證被告子○○、庚○○及丙○○確均
    有參與上開恐嚇取財之犯行。
(二)、乙○○部分：
１、被告乙○○矢口否認有參與上開恐嚇取財之犯行，辯稱：當
    天是去找同案被告丙○○，跟被害人辛○○不認識，確定當
    天沒有對被害人辛○○說「你自己在外面亂講話，有就有，
    沒有就沒有」。當天在檳榔攤喝酒，說什麼話不記得了，因
    為酒喝多了，當天沒有跟被害人辛○○說話，也沒有參與恐
    嚇取財的過程云云，惟查：被告乙○○於警詢中供稱：「（
    問：96年2月28日晚上7點半辛○○有沒有跟他女朋友一起去
    檳榔攤，你有沒有去？）當天晚上7 點我有去火哥的檳榔攤
    ，7 點半辛○○他女朋友先到檳榔攤，問阿肥找金鑽幹什麼
    ？為什麼找他這麼急？阿肥說：『妳叫他出面就對了，我不
    是要找妳，是要找他』，後來辛○○就來了，還有綽號智哥
    的人也到場，這時候我到對面買高粱酒所以不知道智哥和辛○○說什麼，我買酒回來後約2、3分鐘智哥就走了」、「（
    問：智哥走了之後現場發生了什麼事？）智哥走了之後我看
    見阿肥拿出來1 把黑色手槍比著辛○○說：『你明明就有講
    ，還說沒有講』，辛○○回答說：『我沒有講』，我和其他
    人攔著阿肥，阿肥就把槍收起來，後來我弟弟阿昌就對辛○○說：『你這樣子「智哥」怎麼在竹東立足，你都報他的名
    字，你亂說話已經3次了，我本來要拿你100萬，拿你30萬就
    好，現在本票就給我簽一簽』。辛○○就說：『我真的沒講
    』。後來辛○○還是沒有簽本票，但他女朋友在一旁求情說
    辛○○真的沒有錢，我告訴辛○○：『你自己隨便亂講話，
    現在又說沒有，有就有，沒有就沒有』。當時我看見我弟弟
    阿昌一直出去外面打電話，後來他說：『好啦，減5 萬，25
    萬，不可能再降了，趕快簽一簽，每十天一期要給5 萬元』
    ，辛○○還是不肯簽，後來是他女朋友簽下5張各新臺幣5萬
    元本票由我弟弟阿昌交給阿肥保管，之後辛○○和他女朋友
    就離開了」等語（見96年度偵字第1979號卷第27頁至28 頁）
    ，已自承其確有參與上開恐嚇取財之犯行。
２、另證人辛○○於本院審理時結證稱：被告乙○○確實有說恐
    嚇的話，而且也表示簽一簽本票就沒事，最後是經過被害人
    己○○與被告子○○、乙○○、庚○○及丙○○協調後決定
    簽5 張本票，每張5 萬元等語，且經被告乙○○當庭詰問證
    人辛○○：「（問：當天我雖然有在現場，究竟我有無參與
    恐嚇你簽本票的事情？）有」等語（見本院97年2 月20日審
    判筆錄），核與證人己○○於警詢中證述：在場的人阿肥（
    即同案被告子○○）、阿昌（即同案被告丙○○）、百吉（
    即被告乙○○）等就恐嚇被害人辛○○說不簽本票就押走等
    語（見96年度偵字第1979號卷第46頁），復於本院審理中證
    稱：96年2月28日傍晚5、6 點阿昌（即同案被告丙○○）跟
    百吉（即被告乙○○）有去工地福利社，當天晚上在新竹縣
    竹東鎮○○路406 號內，被告乙○○都在阿昌（即同案被告
    丙○○）旁邊幫腔等語（見本院97年3 月12日審理筆錄），
    均可認定被告乙○○確係有參與上開恐嚇取財犯行，被告乙○○前開辯詞，應係事後卸責之詞，不足採信。
３、至於證人丁○○雖到庭證稱伊於96年2 月28日在新竹縣竹東
    鎮○○路406 號檳榔攤看到被告乙○○，伊跟被告乙○○喝
    酒、聊天等語（見本院卷第141頁至第142頁），惟經本院告
    知證人丁○○已具結應據實陳述，且再補充訊問證人丁○○
    ，其始證稱：被告乙○○叫伊來作證，要伊說當天我們在喝
    酒，其他事情我都不知道等語（見本院卷第145 頁），顯見
    證人丁○○證述案發當日伊有與被告乙○○一同飲酒云云，
    顯非事實，不可採信。
(三)、戊○○部分：
１、被告戊○○矢口否認有參與上開恐嚇取財之犯行，並辯稱：
    伊的綽號是智哥，當天伊只有去買檳榔，完全沒有看到被害
    人辛○○，伊沒有參與本件恐嚇取財犯行，伊也沒有跟被害
    人辛○○說話云云，惟查：證人辛○○於偵查中指稱：接著
    被告戊○○從門口走進來，也有跟伊說為什麼在外面亂說話
    ，叫伊不要在外面亂說話，並要伊拿100 萬元出來解決，講
    完隨即人就走等語（見96年度偵字第1979號卷第265 頁），
    復於本院審理時又結證稱：當天被告戊○○確有進入新竹縣
    竹東鎮○○路406 號之住宅，進去一分鐘上下就走了，被告
    戊○○叫伊不要亂講話，且被告丙○○當時也告訴伊，是被
    告丙○○老闆即被告戊○○認為伊在外面亂放話，伊當時就
    知道是戊○○要伊付錢，當天被告戊○○有跟其他被告4 人
    說今天不要給我動人等語（見本院卷第123、130、131 頁）
    ，核與證人己○○於本院審理具結稱：當天被害人辛○○一
    進來沒多久被告戊○○就進來了，被告戊○○有交代在場的
    小弟說人不要給我動，被告戊○○指責被害人辛○○明明就
    有在外面亂放話，後來一群小弟也擁上來這樣說，伊覺得被
    告戊○○跟其他被告是同夥，因為被告戊○○一離開，其他
    的小弟就替他出頭，伊認為被告戊○○是主謀乙節（見本院
    卷第202、203、205 頁）大致相符，堪認被告戊○○確有參
    與上開恐嚇取財之犯行，被告戊○○前開辯解，顯不足採。
２、再者，經調閱被告子○○使用之行動電話門號0000000000號
    、被告庚○○所使用之行動電話門號0000000000號與被告戊○○所使用之行動電話門號0000000000（登記人為紀品吟）
    均有密切之通聯紀錄，其中被告子○○使用之行動電話0000
    000000號與被告戊○○使用之行動電話0000000000號，於96
    年2月28日中午12時許至同日晚間8時許有6 次通聯（見96年
    度偵字第1979號卷第156頁至157頁）；被告庚○○使用之00
    00000000號行動電話與被告戊○○使用之0000000000號於當
    日下午2時許晚間9時許，亦有7 次之通話紀錄（見96年度偵
    字第177頁至179頁），顯見被告戊○○與同案被告子○○、
    庚○○密切聯繫，以掌握本案之進展，遂行渠等恐嚇取財之
    犯行，是被告戊○○辯稱其已離開新竹縣竹東鎮○○路 406
    號住宅內而與本案無關云云，顯係卸責之詞，不可採信。
３、又被害人己○○、辛○○於96年2 月28日下午獲悉被告丙○○等人前來找麻煩後，即前往尋求癸○○之協助，係因癸○○為被告戊○○之乾媽，顯然被害人辛○○及己○○已知悉
    被告子○○、丙○○、庚○○、乙○○與被告戊○○為同夥
    ，為求自身平安，故尋求被告戊○○乾媽即癸○○陪同前往
    ，而被告戊○○確因顧及癸○○在場，而告知被告子○○、
    丙○○、庚○○及乙○○等不要給我動人等語，是本件被告
    戊○○確有參與上開恐嚇取財之犯行，已臻明確。
(四)、此外尚有被害人己○○簽發如附表所示之本票5 張、被告子
    ○○所有，供上開恐嚇取財犯行所用之玩具手槍乙支等扣案
    可資佐證，是本件被告戊○○、子○○、丙○○、庚○○及
    乙○○涉犯上開恐嚇取財犯行，事證明確，堪已認定，均應
    依法論科。
二、論罪：
(一)、按本票為設權證券，其權利之發生必須作成證券；本票亦屬
    有價證券，其權利之行使或處分必須占有該證券。是本票權
    利之發生、行使及處分既與證券之作成或占有具有不可分離
    之關係，自亦具有「物」之性質，而得為竊盜罪（刑法第32
    0條第1項）、詐欺取財罪（刑法第339條第1項）、強盜取財
    罪（刑法第328條第1項）或恐嚇取財罪（刑法346條第1項）
    等犯罪之客體，非僅單純之權利或財產上之利益（最高法院
    89年度臺上字第3724號判決意旨參照）。又本票為有體物，
    並為有價證券，有經濟價值，以恐嚇方法使被害人簽發交付
    本票，即屬恐嚇取財既遂（最高法院86年度臺上字第2056號
    判決意旨參照）。
(二)、被告5 人等係以一個恐嚇行為，使證人辛○○、己○○心生
    畏懼，惟辛○○未簽發本票而未遂，己○○簽發本票交付而
    既遂，是被告5 人等係以一行為同時觸犯刑法第346條第3項
    、第1項恐嚇取財未遂罪，同條第1項之恐嚇取財既遂罪，依
    刑法第55條想像競合犯之規定，應從一重之刑法第346 條第
    1項恐嚇取財既遂罪論斷。被告5人間就上開恐嚇取財之犯行
    ，有行為分擔、犯意聯絡，自應論以共同正犯。
(三)、被告5 人等雖有向被害人辛○○、己○○表明：不然你先走
    試試看、你就不要簽啊，沒關係，你走啊，你走試試看等語
    ，為此係恐嚇被害人辛○○、己○○之內容，並非限制被害
    人辛○○、己○○之行動自由，附此敘明。
三、累犯：
    被告丙○○前於88年間因懲治盜匪案件，經本院以88年度少
    訴字第9號判決判處有期徒刑4 年確定，於92年2月23日執行
    完畢，有前揭臺灣高等法院被告前案紀錄表乙份附卷為憑，
    其受有期徒刑之執行完畢，5年內再犯本件有期徒刑以上之
    罪，應依刑法第47條第1項之規定，論以累犯，加重其刑。
四、科刑：
    爰審酌被告5 人正值青壯，不思以己力賺取財物，以被害人
    辛○○在外亂放話為藉口，仗勢對被害人辛○○、己○○恐
    嚇取財，並持扣案之玩具手槍恐嚇被害人辛○○、己○○，
    造成被害人2 人內心恐懼，且被告戊○○、乙○○至本院審
    理中，仍未坦承犯行，犯後態度惡劣，另被告子○○、庚○○及丙○○雖坦承犯行，惟就犯罪經過仍避重就輕，犯後態
    度亦不佳等一切情狀，分別量處如主文所示之刑，以資警懲
    。又中華民國九十六年罪犯減刑條例已於96年7 月16日施行
    ，本件被告5人等犯罪時間在該條例第2條第1項所定96年4月
    24日之前，且所宣告之有期徒刑均未逾1年6月，合於減刑條
    件，爰依中華民國九十六年罪犯減刑條例第2 條第1項第3款
    、第7 條之規定，減其宣告刑2分之1，爰分別減處如主文所
    示之刑，並就被告乙○○、庚○○部分，諭知易科罰金之折
    算標準。
五、沒收：
    扣案之玩具手槍乙支為被告子○○所有，且供上開恐嚇取財
    犯行所用之物，業經被告子○○坦認在卷，應依刑法第38條
    第1項第2款之規定宣告沒收，另被害人己○○簽發如附表所
    示之本票5紙，為被告5人等犯恐嚇取財犯罪所得之物，應依
    同條項第3款之規定，併予宣告沒收。
據上論斷，應依刑事訴訟法第299條第1 項，刑法第28條、第346
條第1項、第55條、第47條第1項、第41條第1項、第38條第1項第
2款、第3 款，中華民國九十六年罪犯減刑條例第2條第1項第3款
、第7條、第9條，判決如主文。
本案經檢察官王唯怡到庭執行職務。
中    華    民    國    97    年     3    月    26    日
            刑事第三庭  審判長法  官  賴淑敏
                              法  官  黃美文
                              法  官  林惠君
以上正本證明與原本無異。
如不服本判決，應於收受本判決後10日內向本院提出上訴書狀。
上訴書狀應敘述具體理由，未敘述上訴理由者，應於上訴期間屆
滿後20日內補提理由書狀於本院（均須按他造當事人之人數附繕
本，並請勿「逕送上級法院」）。
中    華    民    國    97    年     3    月    26    日
                              書記官  蔣淑君
附錄論罪科刑法條：
刑法第346條第1項
意圖為自己或第三人不法之所有，以恐嚇使人將本人或第三人之
物交付者，處6 月以上5 年以下有期徒刑，得併科1 千元以下罰
金。
附表
 ┌───┬──────┬──────┬───────┬────┐
 │編  號│ 本 票 號 碼│到  期  日  │金額（新臺幣）│ 發票人 │
 ├───┼──────┼──────┼───────┼────┤
 │  一  │ 494705     │96年3月15日 │    5萬元     │ 己○○ │
 ├───┼──────┼──────┼───────┼────┤
 │  二  │ 494706     │96年4月15日 │    5萬元     │ 己○○ │
 ├───┼──────┼──────┼───────┼────┤
 │  三  │ 494707     │96年5月15日 │    5萬元     │ 己○○ │
 ├───┼──────┼──────┼───────┼────┤
 │  四  │ 494708     │96年6月15日 │    5萬元     │ 己○○ │
 ├───┼──────┼──────┼───────┼────┤
 │  五  │ 494709     │96年7月15日 │    5萬元     │ 己○○ │
 └───┴──────┴──────┴───────┴────┘


司法院資訊處製作；財團法人民間司法改革基金會備份。
